【裁判字號】    95,訴,525
【裁判日期】    950830
【裁判案由】    毒品危害防制條例
【裁判全文】
臺灣基隆地方法院刑事判決               95年度訴字第525號
公  訴  人  臺灣基隆地方法院檢察署檢察官
被      告  甲○○
上列被告因違反毒品危害防制條例案件，經檢察官提起公訴（95
年度毒偵字第1002號），被告為有罪之陳述，本院合議庭裁定由
受命法官獨任以簡式審判程序進行審理，並判決如下：
    主  文
甲○○施用第一級毒品，累犯，處有期徒刑柒月，扣案之第一級
毒品海洛因（淨重零點伍柒公克）併同難以析離之分裝袋壹只，
沒收銷燬之；又施用第二級毒品，累犯，處有期徒刑月，扣案
之第二級毒品安非他命（毛重零點公克）併同難以析離之分裝
袋壹只，沒收銷燬之。應執行有期徒刑玖月，扣案之第一級毒品
海洛因（淨重零點伍柒公克）、第二級毒品安非他命（毛重零點
公克）各併同難以析離之分裝袋壹只，均沒收銷燬之。
    事  實
一、甲○○前因施用毒品案件，經觀察、勒戒後，認有繼續施用
    毒品之傾向，改送強制戒治，於民國91年12月23日停止戒治
    付保護管束（接續執行後述殘刑），並於92年7 月31日管束
    期滿，由臺灣基隆地方法院檢察署檢察官於92年8月4日，以
    92年度戒毒偵字第59號不起訴處分確定。另因麻藥案件，經
    臺灣臺北地方法院判處應執行有期徒刑5年6月確定，於89年
    7月5日縮短刑期假釋出監，原預定於92年3月5日假釋期滿，
    因遭撤銷假釋，自91年12月23日起執行殘餘刑期2年8月，於
    94年5月30日縮短刑期執行完畢。
二、甲○○不思戒除毒癮，猶於95年4月29日晚間9時許，在其位
    於臺北縣瑞芳鎮○○路1 巷86號住處內，以將第二級毒品安
    非他命置入玻璃球內加熱燃燒產生煙霧而吸食之方式，施用
    第二級毒品安非他命一次。又於95年5月2日晚間某時，同在
    上址，以捲煙吸食之方式，施用第一級毒品海洛因一次。嗣
    為警於95年5月3日下午3 時30分許，在基隆市○○路、愛四
    路口查獲，並扣得第一級毒品海洛因1包（淨重0.57 公克）
    、第二級毒品安非他命1包（毛重0.3公克）。經警採集其尿
    液送驗，結果呈海洛因之嗎啡陽性反應、甲基安非他命陽性
    反應，而悉上情。
三、案經基隆市警察局第一分局報告臺灣基隆地方法院檢察署檢
    察官偵查起訴。
    理  由
壹、程序事項
    查本件被告甲○○所犯者非為死刑、無期徒刑、最輕本刑為
    3 年以上有期徒刑之罪或高等法院管轄第一審案件，其於準
    備程序進行中，先就被訴事實為有罪之陳述，經告知其簡式
    審判程序之旨，並聽取公訴人、被告之意見後，本院業已依
    刑事訴訟法第273條之1第1 項之規定，裁定由受命法官獨任
    以簡式審判程序進行本案之審理。
貳、實體事項
一、前揭事實業據被告於本院審理時坦承不諱，並有扣案之上開
    毒品可憑。而被告為警查獲後所採集之尿液檢體，經送請檢
    驗，結果均呈海洛因之嗎啡陽性反應（由於海洛因在人體內
    會代謝成嗎啡，因此涉嫌海洛因之吸食者，係檢驗其尿液中
    之嗎啡反應）、甲基安非他命陽性反應，有昭信科技顧問股
    份有限公司95年5 月25日濫用藥物尿液檢體檢驗報告附卷可
    稽，足見被告自白施用第一級毒品海洛因、第二級毒品安非
    他命之情節，與事實相符，應可採信。又被告前因施用毒品
    案件，經觀察、勒戒後，認有繼續施用毒品之傾向，改送強
    制戒治，於91年12月23日停止戒治付保護管束，並於92年7
    月31日管束期滿，由臺灣基隆地方法院檢察署檢察官於92年
    8月4日，以92年度戒毒偵字第59號不起訴處分確定等情，亦
    有臺灣高等法院被告前案紀錄表、前揭不起訴處分書附卷足
    佐。綜上所陳，本案事證明確，被告於強制戒治執行完畢後
    ，5年以內再犯施用毒品之犯行，堪可認定，應依法論科。
二、論罪科刑：
    (一)刑法於94年2月2日修正公布，95年7月1日施行（下稱新
        法；修正前刑法下稱舊法），新法第2條第1項之規定，
        係規範行為後法律變更所生新舊法律比較適用之準據法
        ，於新法施行後，應適用新法第2條第1項之規定，為「
        從舊從輕」之比較。本案之新舊法比較詳如附表所示。
    (二)查海洛因、安非他命分別係毒品危害防制條例所列管之
        第一級、第二級毒品，此為該條例第2條第2項第1 款、
        第2 款所明定；又犯毒品危害防制條例第10條施用毒品
        之罪者，檢察官應聲請法院裁定，令被告入勒戒處所觀
        察、勒戒，經觀察、勒戒後，無繼續施用毒品之傾向者
        ，應即釋放，並由檢察官為不起訴處分，有繼續施用毒
        品之傾向者，則由檢察官先聲請法院裁定令入戒治處所
        施以強制戒治，俟強制戒治期滿，再行釋放，並由檢察
        官為不起訴處分；而依前開規定觀察勒戒或強制戒治執
        行完畢釋放後，5 年內再犯施用毒品之罪者，檢察官應
        依法追訴，毒品危害防制條例第20條第1項、第2項、第
        23條第2項分別定有明文。
    (三)核被告於強制戒治執行完畢後，5 年以內再犯施用第一
        級毒品海洛因、第二級毒品安非他命之行為，係犯毒品
        危害防制條例第10條第1 項之施用第一級毒品罪、同條
        第2 項之施用第二級毒品罪。被告持有第一級毒品海洛
        因、第二級毒品安非他命之低度行為，應為施用毒品之
        高度行為所吸收，均不另論罪。又被告所犯上開二罪，
        犯意各別，行為互殊，應予分論併罰。查被告前曾受如
        事實欄所載有期徒刑之執行，此有臺灣高等法院被告前
        案紀錄表附卷可考，其於有期徒刑執行完畢後5 年以內
        ，故意再犯本件最重本刑為有期徒刑以上之刑之罪，為
        累犯，應加重其刑。起訴書未論及此，顯有疏漏，應予
        補充。本院審酌被告犯罪之動機、吸食頻率、曾有施用
        毒品之前科仍不知戒除，惟犯罪後坦承犯行，且所犯之
        施用毒品犯行乃戕害自己身心健康，並未危及他人等一
        切情狀（依最高法院95年度第八次刑事庭會議決議六(一)
        之意旨，新法第57條之規定，為法院就刑之裁量審認標
        準見解之明文化，非屬法律之變更，無新舊法比較適用
        之問題），分別量處如主文所示之刑，並依舊法第51條
        第5 款之規定，定其應執行之刑。
    (四)扣案白粉（淨重0.57公克）、結晶物（毛重0.3 公克）
        ，分別屬毒品危害防制條例所明定列管之第一級毒品海
        洛因、第二級毒品安非他命，有法務部調查局95年7 月
        17日調科壹字第320003803 號鑑定通知書、基隆市警察
        局第一分局警備隊查獲涉嫌毒品危害防制條例毒品初步
        鑑驗報告單（誤載重量為毛重0.75公克）在卷可憑，應
        各併同難以析離之分裝袋1 只，依毒品危害防制條例第
        18條第1 項前段之規定，均宣告沒收銷燬之。至扣案之
        注射針筒1 支，非屬違禁物或專供施用毒品之器具，且
        被告堅決否認為其所有供施用毒品所用之物，辯稱其係
        以捲煙、燒烤等方式施用毒品，此部分既無積極證據足
        以證明係被告所有且供本件犯罪所用之物，爰不予宣告
        沒收，附此說明。
據上論斷，應依刑事訴訟法第273條之1第1項、第299條第1 項前
段，毒品危害防制條例第10條第1項、第2項、第18條第1 項前段
，刑法第2條第1項、第11條前段、第47條第1 項，修正前刑法第
51條第5款，判決如主文。
本案經檢察官乙○○到庭執行職務。
中    華    民    國    95    年    8     月    30    日
                  刑事第五庭法  官  楊皓清
以上正本證明與原本無異。
對於本件判決如有不服，應於收受送達後10日內，向本院提出上
訴書狀，上訴於臺灣高等法院，並按他造當事人之人數附具繕本
。
中    華    民    國    95    年    8     月    30    日
                            書記官  王月娥
附錄論罪法條：
毒品危害防制條例第10條第1項、第2項
施用第一級毒品者，處6月以上5年以下有期徒刑。
施用第二級毒品者，處3年以下有期徒刑。
附表
┌──┬───────────┬───────────┬──────┬─────────┐
│編號│     新法規定         │      舊法規定        │  比較結果  │    理由及根據    │
├──┼───────────┼───────────┼──────┼─────────┤
│ 一 │第47條第1項           │第47條                │無須比較    │1.舊法有關累犯之成│
│    │受徒刑之執行完畢，或一│受有期徒刑之執行完畢，│            │  立，不以再犯之罪│
│    │部之執行而赦免後，5 年│或受無期徒刑或有期徒刑│            │  係故意犯罪為限，│
│    │以內故意再犯有期徒刑以│一部之執行而赦免後，5 │            │  然新法則以再犯故│
│    │上之罪者，為累犯，加重│年以內再犯有期徒刑以上│            │  意犯為成立累犯之│
│    │本刑至二分之一。      │之罪者，為累犯，加重本│            │  要件。換言之，若│
│    │                      │刑至二分之一。        │            │  被告再犯者係故意│
│    │                      │                      │            │  犯罪，則修正前、│
│    │                      │                      │            │  後之規定，均成立│
│    │                      │                      │            │  累犯。此部分之新│
│    │                      │                      │            │  舊法規定並無二致│
│    │                      │                      │            │  ，因無刑罰法律之│
│    │                      │                      │            │  變更，無須為新舊│
│    │                      │                      │            │  法之比較。      │
│    │                      │                      │            │2.最高法院95年度第│
│    │                      │                      │            │  八次刑事庭會議決│
│    │                      │                      │            │  議四之反面解釋。│
├──┼───────────┼───────────┼──────┼─────────┤
│ 二 │第51條第5款           │第51條第5款           │舊法第51條第│1.新法第51條第5款 │
│    │宣告多數有期徒刑者，於│宣告多數有期徒刑者，於│5款         │  提高多數有期徒刑│
│    │各刑中之最長期以上，各│各刑中之最長期以上，各│            │  合併應執行之刑不│
│    │刑合併之刑期以下，定其│刑合併之刑期以下，定其│            │  得逾30年，新法施│
│    │刑期。但不得逾30年。  │刑期。但不得逾20年。  │            │  行後，應依新法第│
│    │                      │                      │            │  2 條第1 項之規定│
│    │                      │                      │            │  ，適用最有利於行│
│    │                      │                      │            │  為人之法律。裁判│
│    │                      │                      │            │  確定前犯數罪，其│
│    │                      │                      │            │  中一罪在新法施行│
│    │                      │                      │            │  前者，亦同。    │
│    │                      │                      │            │2.本案被告於裁判確│
│    │                      │                      │            │  定前犯數罪，該數│
│    │                      │                      │            │  罪均於新法施行前│
│    │                      │                      │            │  所犯，因新法並無│
│    │                      │                      │            │  較有利被告之情形│
│    │                      │                      │            │  ，應適用舊法之規│
│    │                      │                      │            │  定。            │
│    │                      │                      │            │3.最高法院95年度第│
│    │                      │                      │            │  八次刑事庭會議決│
│    │                      │                      │            │  議五(一)參照。    │
└──┴───────────┴───────────┴──────┴─────────┘


司法院資訊處製作；財團法人民間司法改革基金會備份。
